【裁判字號】    88,訴緝,35
【裁判日期】    890125
【裁判案由】    偽造文書
【裁判全文】
臺灣嘉義地方法院刑事判決                          八十八年度訴緝字第三五號
    公  訴  人  臺灣嘉義地方法院檢察署檢察官
    被      告  戊○○
右列被告因偽造文書案件，經檢察官提起公訴 (八十七年度偵字第一九八三號)，本
院判決如左：
    主  文
戊○○無罪。
    理  由
一、公訴意旨略以：被告戊○○於民國（下同）八十六年一月間，在嘉義市○○路附
    近拾獲丁○○之身分證（已罹於追訴權時效），竟於不詳時間、地點盜刻丁○○
    之印章，於八十六年十二月間，在嘉義縣中埔鄉○○村○○路二一號，將丁○○
    所遺失之身分證及其所盜刻之印章交付乙○○（已判決確定），乙○○於八十六
    年十二月十七日，在嘉義縣中埔鄉○○村○○○街十號，交付不知情之丙○○向
    中華電信股份有限公司南區分公司嘉義營運處（以下簡稱中華電信嘉義營運處）
    ，偽造丁○○之申請書，申請000000000號行動電話，足生損害於丁○○，嗣後遭丁○○發現，為避免事跡敗露，於八十七年二月間，被告戊○○又持
    因向地下錢莊借貸而遭質押之甲○○身分證，偽刻甲○○印章，又利用不知情之
    丙○○偽造甲○○之申請書，向中華電信嘉義營運處申請將上開行動電話號碼移
    轉予甲○○使用，嗣因甲○○具狀表明遭盜用身分證始查出上情，因認被告戊○○涉有刑法第二百十條之偽造私文書罪嫌云云。
二、按犯罪事實應依證據認定之，無證據不得推定其犯罪事實。又不能證明被告犯罪
    者，應諭知無罪之判決，刑事訴訟法第一百五十四條、第三百零一條第一項分別
    定有明文。次按事實之認定，應憑證據，如未能發現相當證據，或證據不足以證
    明，自不能以推測或擬制之方法，為裁判基礎；又共同被告不利於己之陳述，固
    得採為其他共同被告犯罪之證據，惟此項不利之陳述，須無瑕疵可指，而就其他
    方面調查，又與事實相符，始得採為其他共同被告犯罪事實之認定。最高法院著
    有四十年臺上字第八六號及四十六年臺上字第四一九號等判例可資參照。訊據被
    告戊○○堅決否認有何偽造文書之犯行，辯稱：其並沒有將丁○○身分證及偽造
    丁○○之印章交付乙○○申請行動電話，亦未將甲○○之身分證及偽造甲○○印
    章交付丙○○，辦理行動電話號碼移轉云云。公訴人認被告涉有前開偽造文書罪
    嫌，無非係共同被告乙○○之供述及證人丙○○之證述為據。惟查：
（一）本件共同被告乙○○雖於前案（本院八十七年度訴字第二五五號偽造文書案件
      ）偵審中均供承：丁○○之身分證及印章均係戊○○所交付云云，然待被告戊○○到案後，經本院隔離訊問時，乙○○卻又改稱：係伊推卸責任予戊○○，
      丁○○的身分證係伊檢到，印章亦係伊委託刻印店刻的云云（見本院八十八年
      十二月二十七日審判筆錄），且共同被告乙○○在前案偵審中對於被告戊○○
      交付身分證及印章之地點亦供述不一，先於偵查中供稱：在其中埔鄉○○村○○路二一號住處云云，嗣於本院訊問時改稱：是在台南市○○路○段九號前面
      云云（見本院前案審判卷第十一頁），是共同被告乙○○之前後供述，顯有瑕
      疵，自難僅以共同被告乙○○之供述，遽為被告戊○○有罪之認定。
（二）又證人丙○○雖迭於偵審中證稱：第一次係乙○○持丁○○之身分證及印章，
      委其代辦申請行動電話，第二次則為一位自稱係乙○○之朋友交付甲○○身分
      證及印章，委託辦理行動電話號碼移轉等語，然再訊之證人丙○○證稱：該自
      稱乙○○朋友之人並非被告戊○○，其並不認識被告等語（見本院八十八年十
      二月二十日及八十九年一月十一日審判筆錄）；另證人丙○○於警訊時供稱第
      二次委託申請時，對方有留下「000000000號」之行動電話號碼作為
      聯絡之用，惟經本院向中華電信嘉義營運處函查行動電話「00000000
      0號」之申請人資料結果，申請人係施金水，住水上鄉溪洲村外溪洲八０之二
      一號，而非戊○○，且住所亦與被告戶籍地及現居地均不同，此有該處八十八
      年十二月三十日覆函一件及檢附之用戶資料三份可稽，足見公訴人指稱第二次
      係被告將甲○○身分證及偽刻之印章交付丙○○辦理，顯屬臆測之詞。
（三）再參諸證人甲○○於本院審理時證稱：伊於八十六年六月間以身分證向「張先
      生」借款三萬元，所貸借之「張先生」並非被告戊○○，伊亦不認識被告等語
      （見本院八十八年十二月二十日審判筆錄），是亦無證據足資證明被告曾持有
      甲○○及偽刻甲○○印章之行為。
（四）此外，復查無其他積極證據足資證明被告有何偽造文書犯行。是就被告戊○○
      前揭被訴偽造文書罪嫌，自應為其無罪判決之諭知。
三、又被告既為無罪之諭知，有如上述，而無罪之行為，就其性質上，亦不能與其他
    行為，構成裁判上一罪之關係，則臺灣臺南地方法院檢察署以該署八十八年度偵
    字第一一五九七號偽造文書案件與本案有裁判上一罪關係為由，移送併案審理，
    容有未洽，爰就請求併辦部分，檢卷退還，另由臺灣臺南地方法院檢察署檢察官
    為適法之處理，附此說明。
據上論斷，應依刑事訴訟法第二百九十九條第一項前段、第三百零一條第一項，判決
如主文。
本案經檢察官廖家陽到庭執行職務
中      華      民      國      八十九    年      一      月   二十五   日
                                臺灣嘉義地方法院刑事第二庭
                                    法  官  楊  力  進
右正本證明與原本無異。
如不服本判決，應於判決送達後十日內向本院提出上訴狀( 應附繕本 )。
中      華      民      國      八十九    年      一      月   二十六   日
                                    書記官  李  文  政


司法院資訊處製作；財團法人民間司法改革基金會備份。
